臺灣高雄地方法院民事判決　　　　　　　 96年度訴字第998號
原　　　告　乙○○
被　　　告　甲○○
上列當事人間請求損害賠償事件，經本院刑事庭移送前來，本院
判決如下：
    主      文
原告之訴及假執行之聲請駁回。
訴訟費用由原告負擔。
    事實及理由
一、本件原告起訴主張被告明知「安順工程有限公司」（下稱安
    順公司）並未經設立登記而不得以之名義經營業務或為法律
    行為，其竟於民國94年12月14日起至95年4 月20日止以該公
    司之名義經營營造業務，並偽刻該公司之印章蓋用於報價單
    而持向伊報價承攬伊位於台中縣梨山福壽山農場之鋼骨結構
    廠房及住宅工程，復並在工程契約書上蓋用前開偽刻印章而
    偽造工程承攬契約，足以生損害於安順公司及伊對交易對象
    認知之正確性，而被告之行為業致伊受有預期所失之營業損
    失新台幣（下同）2,000,000 元，且遭被告溢領工程款440,
    000 元及票款400,000 元，為此爰依民法第184 條、第503
    條之規定，聲明求為判決被告應給付2,840,000 元及自起訴
    狀繕本送達之翌日起至清償日止按年息5%計算之利息，並願
    供擔保請准宣告假執行。
二、本件未經言詞辯論，被告部分無事實之記載。
三、按「原告之訴，依其所訴之事實，在法律上顯無理由者，法
    院得不經言詞辯論，逕以判決駁回之」，民事訴訟法第249
    條第2 項定有明文，而「附帶民事訴訟，係因犯罪而受損害
    之人，為請求回復其損害，於刑事訴訟程序附帶提起之民事
    訴訟，故提起是項訴訟，須限於起訴之犯罪事實侵害個人私
    權，致生損害者，始得為之。本件上訴人因告訴被上訴人行
    使偽造私文書，對於更審後所花用之旅費，為請求標的，此
    項旅費，顯非因起訴之犯罪事實所發生之損害，自不得以附
    帶民事訴訟請求賠償」、「附帶民事訴訟，係因犯罪而受損
    害之人，為請求回復其損害，於刑事訴訟程序附帶提起之民
    事訴訟，故提起是項訴訟，須限於加害人之犯罪事實侵害個
    人私權，致生損害者，始得為之，其損害之發生，與加害人
    之不法行為須有因果關係，應為當然之解釋」、「附帶民事
    訴訟，係因犯罪而受損害之人，於刑事訴訟程序附帶提起民
    事訴訟，以請求回復其損害之程序，故提起是項訴訟須限於
    『起訴之犯罪事實』侵害個人私權致生損害者，始得為之」
    ，最高法院23年附字第248 號、79年度台上字第1728號、92
    年度台上字第688 號分別著有判例或裁判意旨可資參照。本
    件原告固以被告以未經設立登記之安順公司名義，並偽刻該
    公司之印章蓋用於報價單、工程契約而向伊承攬系爭營建工
    程致伊計受有2,840,000 元之損失云云，並據其提出利潤分
    析比較表、請款明細、工程契約書、報價單等件為證，而被
    告因上開行為涉有連續行使偽造私文書及未經設立登記以公
    司名義經營業務等2 罪嫌業經本院以連續行使偽造私文書罪
    判處有期徒刑3 月並經確定，亦有本院96年度簡字第223 號
    刑事簡易判決在卷可憑，惟被告所犯者係為以未經設立登記
    之「安順公司」名義承攬上開工程業務而連續行使偽造私文
    書等2 項，依上開說明，原告提起本件附帶民事訴訟，自須
    限於被告上開經起訴之犯罪事實有侵害其個人私權致生損害
    ，且其損害之發生與被告之上開不法行為有因果關係者始得
    為之，然系爭工程契約書乃約定該工程總價為2,630,000 元
    ，其付款方式為：簽約金（基礎埋設工程）100,000 元現金
    ，鋼架預製款400,000元現金、200,000 元支票，鋼架安裝
    運輸200,000 元現金，烤漆浪板、樓層鋼板、電動捲門800,
    000 元支票，工資200,000 元現金，餘款支票付清，嗣被告
    乃自95年3 月13日起至4 月22日止陸續委託運送固定座齒板
    、樓承板、檔泥板、尾釘、H 型鋼等計29,426公斤至該工地
    等待組裝乙節，此經本院調閱本院95年度建字第35號返還工
    程款卷宗查明無訛，是被告收受原告指稱之工程款440,000
    元、票款400,000 元原即係其本人承攬該工程所得收取之簽
    約金、鋼品預製等工作分部交付之報酬，且無論原告以系爭
    承攬契約之相對人究為被告本人抑為「安順公司」，其依約
    原均須為上開金額之給付，故此與被告以並未設立登記存在
    之「安順公司」之名義承攬並以負責人之身分而為收取原無
    軒輊，而原告主張之2,000,000 元損失依其所述更係該茶葉
    加工廠工程得如期完工後其因之使用可得減少之成本及增加
    之利潤，此僅係原告因被告給付遲延之債務不履行而應由之
    填補之所失利益損害而已，與被告是否行使偽造私文書本無
    關連，則原告主張之前諸「損失」與被告經起訴之上開犯罪
    事實原即無涉，且更無因果關係之存在，其自不得以附帶民
    事訴訟請求為上開之賠償，故原告之訴依其所訴之事實，在
    法律上顯無理由，揆諸上開規定，本院自得不經言詞辯論，
    逕以判決駁回其訴及假執行之聲請。
四、據上論結，本件原告之訴為無理由，合依民事訴訟法第249
    條第2 項、第78條，判決如主文。
中　　華　　民　　國　　96　　年　　4 　　月　　17　　日
                   民事第四庭    法　官　黃宏欽
正本係照原本作成。
如不服本判決，應於送達後20日內，向本院提出上訴狀並表明上
訴理由，如於本判決送達前提起上訴者，應於判決送達後10日內
補提上訴理由書（須附繕本）。
中　　華　　民　　國　　96　　年　　4 　　月　　17　　日
                                 書記官　余幼芳
